【裁判字號】    89,台抗,579
【裁判日期】    891109
【裁判案由】    損害賠償
【裁判全文】
最高法院民事裁定                                八十九年度台抗字第五七九號
    抗  告  人  乙○○
右抗告人因與相對人甲○○間請求損害賠償事件，對於中華民國八十九年八月十六日
台灣高等法院裁定（八十九年度訴字第九五號），提起抗告，本院裁定如左：
    主  文
抗告駁回。
抗告訴訟費用由抗告人負擔。
    理  由
按因犯罪而受損害之人，於刑事訴訟程序得附帶提起民事訴訟，對於被告及依民法負
賠償責任之人，請求回復其損害，刑事訴訟法第四百八十七條第一項定有明文。是附
帶民事訴訟之提起，必以刑事訴訟程序之存在為前提，若刑事訴訟未經提起公訴或自
訴，即不得對於應負賠償責任之人，提起附帶民事訴訟（參見本院二十九年附字第六
四號判例）。查相對人甲○○因自民國八十四年十二月二十日起，以「耳穴探測儀」
，放入病人耳穴，施行檢查判讀，並予診斷或轉介醫療，而執行醫療業務，於八十六
年一月十六日為台北市大安區衛生所人員查獲，由台北市政府衛生局移送台灣台北地
方法院檢察署檢察官提起公訴，並經台灣台北地方法院八十七年度易字第五七號刑事
判決以相對人違反醫師法判處有期徒刑一年二月，緩刑三年後，抗告人雖另向該檢察
署提出相對人詐欺等罪嫌之告訴，惟該檢察署檢察官並未再行起訴，僅將抗告人所訴
事實及相關卷證移請台灣高等法院刑事庭（下稱刑事法院）併該法院八十七年度上易
字第四一○三號（原判決誤載為第四○一三號）相對人違反醫師法刑事案件審理，嗣
因相對人於刑事法院辯論終結前已撤回上訴，該刑事法院乃將上開併案審理部分以八
十九年四月二十七日院賓刑癸字第六六六四號函，檢還原檢察署查收辦理等情，業經
原法院調取上開八十七年度上易字第四一○三號案刑事案件全卷核閱無訛。是相對人
既經撤回刑事案件之第二審上訴，該第二審刑事訴訟程序即因而不存在，前述併案部
分自無從附麗，已無容抗告人附帶提起民事訴訟之餘地，且該併案部分經退還原檢察
署尚待續行偵查而未經起訴，揆諸首揭說明，抗告人遽於該已撤回上訴之第二審刑事
訴訟程序附帶提起本件民事訴訟，亦有未合。縱刑事法院誤將該附帶民事訴訟裁定移
送民事法院，仍應認抗告人之訴為不合法，原法院因而以裁定駁回其訴，經核於法委
無違誤。抗告意旨，指摘原裁定不當，聲明廢棄，非有理由。
據上論結，本件抗告為無理由。依民事訴訟法第四百九十二條第一項、第九十五條、
第七十八條，裁定如主文。
中      華      民      國    八十九    年     十一     月      九      日
                              最高法院民事第八庭
                                  審判長法官  蘇  茂  秋
                                        法官  徐  璧  湖
                                        法官  曾  煌  圳
                                        法官  李  慧  兒
                                        法官  謝  正  勝
      右正本證明與原本無異
                                              書  記  官
中      華      民      國    八十九    年     十一     月    二十二    日


司法院資訊處製作；財團法人民間司法改革基金會備份。
